【裁判字號】    97,台上,4789
【裁判日期】    970926
【裁判案由】    違反槍砲彈藥刀械管制條例
【裁判全文】
最高法院刑事判決            九十七年度台上字第四七八九號
上  訴  人  甲○○
            乙○○
共      同
選任辯護人  張淑琪律師
上列上訴人等因違反槍砲彈藥刀械管制條例案件，不服台灣高等
法院台中分院中華民國九十四年六月十六日第二審更審判決（九
十四年度上更(一)字第四一號，起訴案號：台灣台中地方法院檢察
署九十年度偵字第一七四號），提起上訴，本院判決如下：
    主  文
原判決撤銷，發回台灣高等法院台中分院。
    理  由
本件原判決認定：上訴人甲○○、乙○○係何耀豐（已判刑確定
）所經營「非常男女ＫＴＶ酒店」之員工，陳自來（另案判決無
罪確定）係彼等之朋友，何耀豐於民國八十六年六月中旬某日，
在台中縣后里鄉后里加油站附近之某工廠內，自綽號「勇伯」之
男子，收受具殺傷力之巴西TAURUS廠製制式口徑九mm半自動手槍
一支、制式九０子彈十四顆（送鑑試射後剩十一顆）、制式12ga
uge霰彈槍一把、制式12gauge霰彈九顆（送鑑試射後剩七顆），
而無故持有之。嗣何耀豐因其弟在台中縣豐原市之夜市販賣音樂
光碟時，遭不明人士破壞，乃於八十九年十二月七日下午七時許
，邀同甲○○、乙○○、陳自來三人，於同日下午八時許，在台
中市○○路與華美街口會合，擬至豐原市為其弟排解糾紛。甲○
○隨即駕駛其所有車號Ｙ二－八０一五號自用小客車前去搭載乙
○○，再換由乙○○駕駛，至不詳處所以不詳方式自何耀豐處取
得裝有上揭槍、彈之帆布袋，甲○○、乙○○均明知該帆布袋內
裝有槍、彈，仍與何耀豐基於犯意聯絡，共同未經許可無故持有
，並將之置於小客車右前座腳踏墊上，然後駛至台中市○○○街
搭載陳自來，陳自來上車後坐在右前座，其亦明知帆布袋內裝有
槍、彈，仍基於犯意聯絡而共同持有之。同日下午七時五十五分
許，乙○○駕駛該小客車搭載甲○○、陳自來抵達台中市○○路
與華美街口處，何耀豐則駕駛車號Ｙ三－九六三六號廂型車（下
稱：休旅車）隨後趕至，會合之後，何耀豐因不欲前往豐原，打
算與甲○○等三人換車先駕駛小客車離去，乃囑陳自來將上開槍
、彈從小客車移至休旅車右前座腳踏墊上，惟何耀豐不熟悉該小
客車之性能及密碼鎖功能，甲○○遂在小客車上向何耀豐解說，
乙○○、陳自來則在二車中間之路旁等候，乙○○並自該帆布袋
內取出前揭半自動手槍連同彈匣及子彈，適巡邏警車途經該處，
乙○○一時情急，將所持之槍、彈藏置於路旁橋墩之地上並用磚
塊壓著，為警發覺可疑，上前查獲等情。因而撤銷第一審關於上
訴人甲○○、乙○○部分之無罪判決，改判依想像競合犯之規定
，從一重論其二人以共同未經許可持有手槍罪，各處有期徒刑伍
年貳月，均併科罰金新台幣貳拾伍萬元，並諭知罰金易服勞役之
折算標準，及為相關從刑之宣告，固非無見。
惟查：（一）上訴人甲○○、乙○○始終否認共同持有上開槍、
彈，一致辯稱：不知何耀豐有帶槍前來；何耀豐則證述：上開槍
、彈是其放在休旅車上帶去現場，至現場才告訴甲○○、乙○○
各等語。檢察官起訴之犯罪事實，亦指何耀豐駕駛休旅車，將裝
有上開槍、彈之帆布袋置於右前座踏墊上，至前揭路口與甲○○
一行會合，再將休旅車交予甲○○等人，而共同持有上開槍、彈
。原判決則依據證人陳自來之證詞，認定：乙○○、甲○○是先
開小客車至不詳處所，以不詳方式自何耀豐處取得裝有上揭槍、
彈之帆布袋，將之置於小客車右前座腳踏墊上，然後再去搭載陳
自來等情。但證人陳自來僅證述其坐上小客車時，就發現小客車
之右前座腳踏墊上放有一只藍色手提袋，並未言及乙○○、甲○
○二人如何取得上開槍、彈（見原判決第六─九頁），原判決認
定乙○○、甲○○是先開小客車至不詳處所，以不詳方式自何耀
豐處取得裝有上揭槍、彈之帆布袋，而共同未經許可予以持有等
情，並未敘述其所憑之證據，有理由不備之違法。且依原判決所
認定之事實，乙○○、甲○○係取得槍、彈之後，才趨車前往搭
載陳自來，陳自來應未看見是何人將該帆布袋放入小客車上，陳
自來所謂：「（裝槍、彈的藍色手提袋）是乙○○攜帶放入的」
云云，是否為其個人推測之詞，亦有待研求。原判決未予深究，
遽採為判斷之依據（原判決第七頁第三、四行），同有未合。（
二）警察依警察勤務條例第十一條第三款執行場所之臨檢勤務，
應限於已發生危害或依客觀、合理判斷易生危害之處所、交通工
具或公共場所為之，並應遵守比例原則，不得逾越必要程度，臨
檢進行前，應對在場者告以實施之事由，及出示證件表明其為執
行人員之身分，始無悖於維護人權之憲法意旨（司法院釋字第五
三五號解釋參照）。依卷附刑事案件調查報告書及現場檢查紀錄
表所載，本件係警方巡邏時，發現可疑上前盤查，而查獲上開槍
、彈（見偵查卷第十五、十七頁）；證人即巡邏警員許世明亦證
稱：我們開車經過的時候，感覺他們的反應比較大，有點敏感，
所以才繞車回來等語（見第一審卷第五十七頁）。準此以觀，本
件警方臨檢之實施是否符合上開解釋意旨？其所查扣之槍、彈，
是否屬於刑事訴訟法第一百五十八條之四所謂違背法定程序所取
得之證據？是否具有證據能力？原判決未予審酌論列，遽採為判
決之基礎，難謂適法。（三）九十二年九月一日施行之刑事訴訟
法第一百五十九條第一項明定被告以外之人，於審判外之言詞或
書面陳述，除法律有規定者外，不得作為證據。原判決採用陳自
來於警詢中所稱：「我是坐上自小客車前座時，發現腳踏板上有
一只藍色長型手提袋，我開來看是上開警方起獲的制式霰彈長槍
，後來不知誰叫我將該裝槍、彈的手提袋放入休旅車內」、「（
裝槍、彈的藍色手提袋）是乙○○攜帶放入的」；及何耀豐於警
詢中所述：「我本欲教唆乙○○及陳自來二人各持一把槍械至豐
原夜市找人尋仇……而我則獨自回我的酒店等待」各等語，資為
不利上訴人甲○○、乙○○之論據（見原判決第五、六、七頁）
。但上開審判外之陳述何以得作為證據，原判決未為必要之說明
，自嫌理由不備。（四）行為後法律有變更，應為新、舊法之比
較適用時，除易刑處分、從刑等不列入綜合比較外，原則上應就
罪刑有關之一切情形，比較其全部之結果，而為整體之適用，不
能割裂而分別適用有利之條文。原判決以槍砲彈藥刀械管制條例
相關條文業經修正，應為新、舊法之比較，卻分別援引該條例第
七條第四項、第十二條第四項及修正前同條例第八條第四項，未
為整體之適用，於法亦有未洽。又關於易服勞役之折算標準，九
十五年七月一日施行之刑法第四十二條第三項、第五項已有不同
規定，原判決未及比較適用，應併注意及之。以上或為上訴意旨
所指摘，或為本院得依職權調查之事項，應認原判決有撤銷發回
之原因。
據上論結，應依刑事訴訟法第三百九十七條、第四百零一條，判
決如主文。
中    華    民    國  九十七  年    九    月  二十六  日
                      最高法院刑事第三庭
                          審判長法官  林  增  福
                                法官  張  清  埤
                                法官  陳  世  雄
                                法官  蔡  國  在
                                法官  洪  佳  濱
      本件正本證明與原本無異
                                      書  記  官
中    華    民    國  九十七  年    十    月    一    日
                                                      V


司法院資訊處製作；財團法人民間司法改革基金會備份。
